臺灣高等法院刑事判決　　　　　　　　　　　　　九十一年度上訴字第一二五五號
　　上　訴　人　臺灣士林地方法院檢察署檢察官
　　上　訴　人　甲○○
　　即　被　告
　　選任辯護人　汪倩英
右上訴人因被告違反槍砲彈藥刀械管制條例等案件，不服臺灣士林地方法院九十年度
訴字第五七四號，中華民國九十一年三月十三日第一審判決（起訴案號：臺灣士林地
方法院檢察署九十年度偵字第一０三八七號）提起上訴，本院判決如左：
    主  文
原判決撤銷。
甲○○連續未經許可，無故寄藏手槍，處有期徒刑陸年拾月，併科罰金新台幣伍拾萬
元，罰金如易服勞役，以罰金總額與陸個月之日數比例折算。扣案之口徑９㎜制式半
自動手槍陸支（含彈匣柒個，槍枝管制編號0000000000號至000000
0000號）及口徑９㎜制式子彈拾肆顆均沒收。又以加害生命之事，恐嚇他人致生
危害於安全，處有期徒刑柒月。應執行有期徒刑柒年，併科罰金新台幣伍拾萬元，罰
金如易服勞役，以罰金總額與陸個月之日數比例折算。扣案之口徑９㎜制式半自動手
槍陸支（含彈匣柒個，槍枝管制編號0000000000號至000000000
0號）及口徑９㎜制式子彈拾肆顆均沒收。
    事  實
一、甲○○於民國（下同）八十一年間，因違反槍砲彈藥刀械管制條例案件，經法院
    判處有期徒刑一年二月，緩刑四年確定（未構成累犯），其明知未經許可，不得
    無故寄藏槍砲彈藥刀械管制條例所列管的各式槍砲、彈藥，竟基於概括的犯意，
    先於(1)八十八年上半年間某日，在其住處收受綽號「小吳」之不詳姓名成年男子
    寄託，具有殺傷力之捷克ＣＺ廠製七五型口徑９㎜制式半自動手槍（槍枝管制編
    號0000000000號）一支、彈匣二個，及可供該手槍使用具有殺傷力之
    口徑９㎜制式子彈二十九顆；及具有殺傷力之德國ＳＩＧＳＡＵＥＲ廠Ｐ２２８
    型口徑９㎜制式半自動手槍（槍枝管制編號0000000000號）一支、彈
    匣一個，及可供該手槍使用具有殺傷力之口徑９㎜制式子彈十一顆，並分別將上
    開槍彈藏放在台北市○○區○○街一一九號四樓住處的冷氣機出風口及客廳電視
    矮櫃內。嗣於(2)八十九年六月間某日，在台北市○○區○○路之某不知名茶行內
    ，又收受方世祥（八十九年八月十七日死亡，綽號「世將」）所寄託內裝有均具
    殺傷力之德國ＳＩＧＳＡＵＥＲ廠Ｐ２２８型口徑９㎜制式半自動手槍（槍枝管
    制編號0000000000號）一支、彈匣一個，巴西ＴＡＵＲＵＳ廠ＰＴ９
    ２ＡＦＳ型口徑９㎜制式半自動手槍（槍枝管制編號0000000000號）
    一支、彈匣一個，捷克ＣＺ廠七五型口徑９㎜制式半自動手槍（槍枝管制編號0
    000000000號）一支、彈匣一個，巴西ＴＡＵＲＵＳ廠ＰＴ９９ＡＦ型
    口徑９㎜制式半自動手槍（槍枝管制編號0000000000號）一支、彈匣
    一個，及均可供上開槍枝使用具有殺傷力之口徑９㎜制式子彈八顆之旅行袋乙只
    ，並將之藏放於台北市○○區○○街一一九號五樓其父母居住處所內通往頂樓之
    樓梯間。
二、甲○○因與前匯豐證券股份有限公司（下稱匯豐證券）之董事長陳謙吉（因另案
    已潛逃至大陸）關係良好，於九十年四、五月間某日從陳謙吉處得知陳謙吉家族
    積欠乙○○新台幣（下同）數千萬元之債務並遭蔡某催逼之際，竟另行基於恐嚇
    乙○○之故意，於九十年七月二十八日凌晨三時許，持前開寄藏具有殺傷力之德
    國ＳＩＧ  ＳＡＵＥＲ廠Ｐ２２８型口徑９㎜制式半自動手槍（槍枝管制編號0
    000000000號）一支，及可供該手槍使用具有殺傷力之９㎜口徑制式子
    彈，前往乙○○位於台北市士林區○○○路○段八十一巷四十一弄九號之住處外
    ，以上開槍枝朝蔡某之住處外牆及陽台鋁門窗射擊八發子彈，以加害生命之事，
    恫嚇乙○○，迨乙○○清晨起床後，始發現住處遭人槍擊而心生畏懼，報警處理
    致生危害乙○○之安全，經警至現場於屋前馬路拾獲已擊發之彈殼八顆等物，並
    將扣得之彈殼送往內政部警政署刑事警察局鑑驗比對。嗣警於九十年十月二十六
    日上午十一時許，持臺灣士林地方法院簽發之搜索票，至甲○○位於台北市○○
    區○○街一一九號四樓住處執行搜索，於臥室冷氣機面板後扣得具有殺傷力之捷
    克ＣＺ廠製七五型口徑９㎜制式半自動手槍（槍枝管制編號000000000
    0號）一支、彈匣二個，及可供該手槍使用具有殺傷力之口徑９㎜制式子彈二十
    九顆。甲○○隨後又於台北市政府警察局刑警大隊自白本件槍擊案所用槍枝仍藏
    置於其住處客廳矮櫃內，及方世祥寄藏之槍彈藏置於樓梯間，即再行帶同警方前
    往住處，並於客廳矮櫃處扣得該具有殺傷力之德國ＳＩＧ  ＳＡＵＥＲ廠Ｐ２２
    ８型口徑９㎜制式半自動手槍（槍枝管制編號0000000000號）一支、
    彈匣一個，及可供該手槍使用具有殺傷力之口徑９㎜制式子彈三顆，暨於住處五
    樓之樓梯下方，查獲方世祥寄藏上開槍彈的旅行袋一只。
三、案經台北市政府警察局士林分局移送台灣士林地方法院檢察署檢察官偵查起訴。
    理  由
一、訊據上訴人即被告楊世堅供承有於右揭時地自綽號「小吳」者收受右開編號(1)所
    載之制式槍彈，而將之寄藏於其台北市○○區○○街一一九號四樓住處的冷氣機
    出風口及客廳電視矮櫃內之事實，並有刑案現場照片六張在卷及經警於上開時地
    查獲捷克ＣＺ廠製七五型口徑９㎜制式半自動手槍（槍枝管制編號000000
    0000號）一支、彈匣二個，及可供該手槍使用之口徑９㎜制式子彈二十九顆
    ；及德國ＳＩＧＳＡＵＥＲ廠Ｐ２２８型口徑９㎜制式半自動手槍（槍枝管制編
    號0000000000號）一支、彈匣一個，及可供該手槍使用之口徑９㎜制
    式子彈十一顆扣案可稽，至被告固供承有於右揭時地自方世祥收受內裝不法物品
    之旅行袋一只，並將之藏放於台北市○○區○○街一一九號五樓其父母居住處所
    內通往頂樓之樓梯間之事實，惟矢口否認知悉該旅行袋內放置右揭槍彈而涉犯非
    法寄藏槍彈犯行，辯稱因伊住在方世祥附近，所以方世祥就將該只旅行袋交給伊
    保管，伊並不知道旅行袋內裝有槍彈云云，查經警於上開時地自被告放置於台北
    市○○區○○街一一九號五樓樓梯間之旅行袋內查獲上揭德國ＳＩＧＳＡＵＥＲ
    廠Ｐ２２８型口徑９㎜制式半自動手槍（槍枝管制編號0000000000號
    ）一支、彈匣一個，巴西ＴＡＵＲＵＳ廠ＰＴ９２ＡＦＳ型口徑９㎜制式半自動
    手槍（槍枝管制編號0000000000號）一支、彈匣一個，捷克ＣＺ廠七
    五型口徑９㎜制式半自動手槍（槍枝管制編號0000000000號）一支、
    彈匣一個，巴西ＴＡＵＲＵＳ廠ＰＴ９９ＡＦ型口徑９㎜制式半自動手槍（槍枝
    管制編號0000000000號）一支、彈匣一個，及均可供上開槍枝使用之
    口徑９㎜制式子彈十一顆等事實，有刑案現場照片十張在卷及該等槍彈扣案可稽
    ，而查具有殺傷力之槍彈危害社會治安甚鉅，政府查緝甚嚴，處罰甚重，且制式
    手槍子彈，價值高昂（依被告於原審法院審理時供稱上揭一把制式手槍價格約二
    、三十萬元云云），取得不易，因而持有槍彈者，無不小心謹慎保管，是方世祥
    將內裝四把制式手槍及子彈之旅行袋交予被告時，當無不告知其內所裝係何物並
    囑其小心謹慎保管之理，以免遭警查獲，且被告受託保管物品，為便於保管及免
    於日後歸還時之糾葛，理應向委託人詢問受託保管之物為何。且查被告收受該旅
    行袋時，依其所供該旅行袋僅以拉鏈拉上並未上鎖，且參酌該旅行袋內實際所裝
    之物重量非輕，而方世祥並住居其附近又何以竟交其保管，則被告當無未起疑而
    不予查看之理，且被告又何以將該旅行袋藏放在屋內樓梯間內，另方世祥於八十
    九年七月十八日遭槍擊死亡的隔天，被告於原審法院審理時自承伊隔日從報紙得
    知此事云云，則衡諸常情，被告於方世祥死後，理應將該旅行袋返還方世祥家屬
    ，若非被告因早即知悉該旅行袋內係裝放上揭槍彈，致不便返還該旅行袋，且查
    經警於上揭時地查獲被告寄藏之上揭編號(1)之制式槍彈後，被告並即主動向警供
    出在其住處五樓樓梯間尚放有一只旅行袋，此據證人即台北市政府警察局刑事組
    小隊長羅仁洲於偵查時證述在卷，若非被告明知該只旅行袋內同係藏放槍彈，何
    以經警查獲其編號(1)之制式槍彈後，即告知警方其另藏有旅行袋？是被告所辯不
    知該旅行袋內藏有槍彈，要屬推諉卸責之詞，不足採信。而查上開扣案之槍彈經
    送內政部警政署刑事警察局鑑驗結果，認該六支槍枝其槍管內均具六條右旋來復
    線，機械性能良好，均認具有殺傷力；扣案之子彈四十顆，係口徑９㎜制式子彈
    ，可供上述同口徑槍枝裝填發射，經試射二十六顆結果：二十五顆可擊發，認具
    殺傷力，一顆無法擊發，認係不發彈，有該局鑑字第二０七七三０號鑑驗通知書
    在卷可憑，事證明確，被告非法受託寄藏具有殺傷力槍彈犯行，洵堪認定。
二、訊據被告供承有於上揭時地持前開寄藏具有殺傷力之德國ＳＩＧ  ＳＡＵＥＲ廠
    Ｐ２２８型口徑９㎜制式半自動手槍及可供該手槍使用具有殺傷力之９㎜口徑制
    式子彈，朝被害人乙○○之住宅外牆及陽台鋁門窗開槍射擊八發子彈以恫嚇被害
    人之事實，並據被害人乙○○指述甚詳在卷，且有警方製作之被害人住所遭槍擊
    案現場圖及現場照片四十八張附卷可稽，而被告寄藏之上揭具有殺傷力之德國Ｓ
    ＩＧ  ＳＡＵＥＲ廠Ｐ２２８型口徑９㎜制式半自動手槍（槍枝管制編號000
    0000000號）試射彈殼、彈頭，經核與被害人乙○○住宅外遭槍擊案彈殼
    、彈頭之紋痕特徵相吻合，認係由該槍所擊發，亦有內政部警政署刑事警察局九
    十年十一月十五日（九十）刑鑑字第二一五二二八號函（見偵查卷第二二三頁）
    附卷可參。玆查被告於深夜被害人就寢之際，持上開槍彈朝被害人住處之外牆及
    陽台鋁門窗開槍射擊，而非朝被害人所在之處射擊，固無法認定被告有殺人之意
    圖，惟查被告持具有殺傷力之槍彈朝被害人之住處射擊，其有以加害生命之事恫
    嚇被害人之意圖甚明，迨被害人清晨起床後，發現住處遭人槍擊而心生畏懼，報
    警處理，顯以致生危害被害人之安全，事證明確，被告恐嚇犯行，亦堪認定。
三、核被告所為，係犯槍砲彈藥刀械管制條例第七條第四項之未經許可寄藏手槍罪、
    同條例第十二條第四項之未經許可寄藏子彈罪及刑法第三百零五條之恐嚇危害安
    全罪。被告以一寄藏行為而同時寄藏上開手槍及子彈，係一行為同時觸犯數罪名
    ，為想像競合犯，依刑法第五十五條之規定，應從一重之未經許可無故寄藏手槍
    罪處斷。又被告前後二次寄藏行為，時間緊接，手段相似，所犯之犯罪構成要件
    相同，顯係基於概括犯意為之，應依連續犯規定論以一罪，並加重其刑。至寄藏
    保管本身所為的持有行為，即係寄藏的當然結果，不另論以持有之罪，至被告於
    寄藏前揭編號(1)槍、彈後之九十年四、五月間，始因聽聞陳謙吉提及乙○○索債
    之事，始持前揭槍枝及子彈對被害人乙○○住處開槍恐嚇的行為，兩行為相隔二
    年多，應認係另行起意而犯不同的犯罪行為，故與其寄藏槍彈部分，不生實質上
    一罪或裁判上一罪的關係，應分論併罰，公訴人認二罪間有方法結果的牽連關係
    ，容有誤會，附此說明。又被告於偵查中自白供出前述編號(1)部分及編號(2)全部
    的槍彈來源及去向並因而查獲，應依同條例第十八條第四項規定，減輕其刑，並
    依法先加重後減輕。原審就被告上述犯行，依法予以論罪科刑，固非無見，惟查
    依刑法第二條第二項規定，保安處分適用裁判時之法律，而查槍砲彈藥刀械管制
    條例第十九條業於九十年十一月十四日公佈刪除，原審於九十一年三月十三日論
    處被告非法寄藏槍彈罪，而判處有期徒刑七年，竟仍依已刪除之槍砲彈藥刀械管
    制條例第十九條及大法官會議就該十九條所為之第四七一號解釋，而為審酌被告
    是否應宣告保安處分，尚有未洽，又被告係先後自綽號「小吳」者及方世祥收受
    寄藏上揭槍彈，原審認被告係自綽號「小吳」者之友人及方世祥之友人收受寄藏
    上揭槍彈，亦有未洽，而被告自方世祥收受寄藏之９㎜制式子彈數量係八顆，原
    審認係十一顆，核與事實不符，同有未洽，另原審就被告持槍朝被害人住處射擊
    之位置疏未確切載明，僅泛稱住處外，亦有未洽，是被告上訴意旨否認受託寄藏
    編號(2)之槍彈犯行，暨檢察官上訴意旨以被告寄藏之槍彈數量非少，且持槍朝被
    害人住處開槍，恫嚇被害人，而指摘原審量刑過輕及未依槍砲彈藥管制條例第十
    九條第一項規定，宣告強制工作，顯有未當云云，固均無理由，惟原判決既有可
    議之處，自應由本院予以撤銷改判。爰審酌被告之素行、犯罪之動機、目的、手
    段、所寄藏槍彈之數量、危害社會治安甚鉅及犯後之態度等一切情狀，分別量處
    如主文第二項所示之刑，並就罰金部分諭知易服勞役之折算標準，及就所宣告多
    數有期徒刑定其應執行刑。至扣案之如事實欄內所示之制式手槍六支（含彈匣七
    個，均為槍枝之從物）及子彈十四顆均為違禁物，應依刑法第三十八條第一項第
    一款宣告沒收。至於一顆不發彈及被害人乙○○住處射擊的八顆子彈暨經試射後
    之制式九厘米彈殼二十五顆，均已不具有子彈的完整結構而不具殺傷力，且已失
    其效能，又非彈藥之主要組成零件而非違禁物，且拆解後的彈頭、彈殼，亦非被
    告所有供犯罪所用之物，爰均不另為沒收之諭知，附此敘明。
據上論斷，應依刑事訴訟法第三百六十九條第一項前段、第三百六十四條、第二百九
十九條第一項前段，槍砲彈藥刀械管制條例第七條第四項、第十二條第四項、第十八
條第四項，刑法第十一條前段、第五十六條、第三百零五條、第五十五條、第四十二
條第三項、第五十一條第五款、第三十八條第一項第一款，罰金罰鍰提高標準條例第
一條前段、第二條，現行法規所定貨幣單位折算新台幣條例第二條，判決如主文。
本案經檢察官林炳雄到庭執行職務。
中      華      民      國      九十一      年    七    月    二十五    日
                              臺灣高等法院刑事第三庭
                                  審判長法  官  張  連  財
                                        法  官  李  英  勇
                                        法  官  張  傳  栗
右正本證明與原本無異。
違反槍砲彈藥刀械管制條例部分如不服本判決應於收受送達後十日內向本院提出上訴
書狀，其未敘述上訴之理由者並得於提起上訴後十日內向本院補提理由書（均須按他
造當事人之人數附繕本）。
恐嚇部分不得上訴。
            書記官  秦  慧  榮
中      華      民      國      九十一  年     七       月    二十五    日
附錄    本判決論罪科刑法條：
槍砲彈藥刀械管制條例第七條第四項
未經許可，持有、寄藏或意圖販賣而陳列第一項所列槍砲、彈藥者，處五年以上有期
徒刑，併科新台幣一千萬元以下罰金。
槍砲彈藥刀械管制條例第十二條第四項
未經許可，持有、寄藏或意圖販賣而陳列子彈者，處五年以下有期徒刑，併科新臺幣
三百萬元以下罰金。
刑法  第三百零五條
以加害生命、身體、自由、名譽、財產之事，恐嚇他人致生危害於安全者，處二年以
下有期徒刑、拘役或三百元以下罰金。
